臺灣臺南地方法院民事裁定　九十一年度簡抗字第二號
　　抗　告　人　甲○○
　　相　對　人　中華商業銀行股份有限公司
　　法定代理人　王又曾
右當事人間請求確認本票債權不存在事件，抗告人對於本院新市簡易庭中華民國九十
一年一月三十日所為之裁定（九十一年度新簡字第七四號）提起抗告，本院裁定如左
：
    主　  文
原裁定廢棄。
抗告程序費用由相對人負擔。
    理    由
一、按「本於票據有所請求而涉訟者，得由票據付款地之法院管轄。」民事訴訟法第
    十三條第有明文，其立法理由謂：「查民訴律第二十六條理由謂票據之功效，在
    輾轉流通，故因票據而發生之訴訟，須設簡易辦法（票據訴訟）以終結之，庶訴
    訟不致窒礙。故以發付票據地之審判衙門管轄，與第二十三條（按指現行民事訴
    訟法第十二條）契約履行地之特別管轄意同，且發付地有本票可據，則立證亦易
    也。」是所謂本於票據有所請求而涉訟者，非僅限於持票人所提之之給付訴訟為
    限，即凡關於票據所衍生之訴訟均屬之，而得由票據付款地之法院管轄。
二、本件抗告人原審起訴主張：抗告人簽發面額新台幣一百二十萬元之本票一紙交付
    予相對人，用以為抗告人向相對人借款之擔保，惟抗告人並未收得貨款，則該本
    票擔保原因不存在，即借款關係尚不存在，相對人竟持該本票向本院請求裁定准
    予強制執行，因本件貸款抗告人並未收得，卻因之有受強制執行之虞，因而有提
    起確認本票債權不存在之必要，求為判決抗告人於九十年四月四日簽發面額一百
    二十萬元之本票，其中一百十四萬六千二百五十一元之本票債權不存在（本院九
    十年度票字第八一二七號民事裁定）等語。查抗告人所提之訴訟，固非本於非訟
    事件法第一百零一條第一項所定主張本票有偽造或變造之情事，惟其既基於抗告
    人並未收受本票金額之貸款，以原因關係不存在為由，請求確認本票債權於未收
    取之一百十四萬六千二百五十一元部分之債權不存在，亦屬因票據關係而衍生之
    訴訟，參照民事訴訟法第十三條之立法理由，仍得由票據付款地之法院管轄，抗
    告人所簽發之本票，於第三項中已載明付款地為中華商業銀行永康分行台南縣永
    康市○○路三一三號，核屬本院新市簡易庭所管轄，原審法院未注意前揭管轄之
    意旨，僅以相對人之主營業所所在地係在台北市○○○路○段六號一、二樓，且
    抗告人並非主張本票係偽造、變造而提起本件確認之訴，認原審法院並無管轄權
    ，而為移送本事件至台灣台北地方法院之裁定，尚有未合。抗告意旨就此指摘原
    裁定不當，求為廢棄，為有理由。應由本院予以廢棄，由原法院為適法之處理。
三、據上論結，本件抗告，為有理由，依民事訴訟法第四百三十六條之一第三項、第
    四百九十二條第二項、第九十五條、第七十八條，裁定如主文。
中　　　華　　　民　　　國　　九十一　　年　　　四　　　月　　十　二　　日
                              臺灣臺南地方法院民事第二庭
~B審判長法　官　蔡　美　美
~B　　　法　官　洪　碧　雀
~B　　　法　官　王　國　忠
右正本證明與原本無異
本裁定不得再抗告。
中　　　華　　　民　　　國　　九十一　　年　　　四　　　月　　十　六　　日
~B　　　法院書記官　陳　富　賓
